【裁判字號】    99,訴,1496
【裁判日期】    990728
【裁判案由】    毒品危害防制條例
【裁判全文】
臺灣臺中地方法院刑事判決              99年度訴字第1496號
公  訴  人  臺灣臺中地方法院檢察署檢察官
被      告  甲○○
指定辯護人  本院公設辯護人戴遐齡
上列被告因毒品危害防制條例案件，經檢察官提起公訴（99年度
偵字第8049號），本院判決如下：
    主    文
甲○○犯如附表所示之罪，各處如附表所示之刑（含主刑及從刑
），應執行有期徒刑玖年貳月，扣案之海洛因參拾包（驗餘淨重
計肆點壹捌公克）沒收銷燬之，電子磅秤壹台、手機壹支（含00
00000000號SIM 卡）及未扣案之販賣毒品所得新臺幣伍仟元均沒
收，販賣毒品所得新臺幣伍仟元如全部或一部不能沒收，以其財
產抵償之。
    犯罪事實及理由
一、甲○○前因竊盜、搶奪等案件，經分別判處有期徒刑5月、7
    月、1年2月確定，經定應執行刑有期徒刑2 年確定，於民國
    98年9 月26日縮刑期滿執行完畢，猶不知悔改，明知海洛因
    為毒品危害防制條例第2條第2項第1 款所規定之第一級毒品
    ，不得販賣、持有，竟基於意圖營利販賣第一級毒品海洛因
    之犯意，以其所有之0000000000號電話作為販毒之聯絡工具
    ，於99年3月24、26、29日，在臺中縣大里市○○路○段63號
    旁之土地公廟，以銀貨兩訖之方式，分別販賣海洛因予葉建
    鴻、陳建儒、莊金村（販賣之情形詳如附表所示）。嗣於99
    年3 月30日17時30分許，經警持搜索票在臺中縣大里市○○
    路○ 段63號甲○○住處搜索，扣得甲○○所有供販賣所用之
    海洛因30包（驗餘淨重計4.18公克）、電子磅秤1台及手機1
    支（含門號0000000000號之SIM卡）。
二、按現行刑事訴訟法為保障被告之反對詰問權，排除具有虛偽
    危險性之傳聞證據，以求實體真實之發見，於該法第159 條
    第1 項明定被告以外之人於審判外之言詞或書面陳述，除法
    律有規定者外，不得作為證據。而刑事訴訟法第159條之1至
    159條之4有傳聞法則之例外規定，且被告以外之人於審判外
    之陳述，雖不符前4 條之規定，而經當事人於審判程序同意
    作為證據，法院審酌該言詞陳述或書面陳述作成時之情況，
    認為適當者，亦得為證據；當事人、代理人或辯護人於法院
    調查證據時，知有第159條第1項不得為證據之情形，而未於
    言詞辯論終結前聲明異議者，視為有前項之同意，刑事訴訟
    法第159條之5定有明文。本件檢察官、被告、辯護人並未就
    被告以外之人於審判外之陳述有所爭執，且迄於言詞辯論終
    結前，均未主張有刑事訴訟法第159條第1項不得為證據之情
    形，是應認已同意作為證據，且經本院審酌後，認無不適當
    之情形，應認均有證據能力，合先敘明。
三、上開犯罪事實業據證人葉建鴻、陳建儒、莊金村於偵訊時結
    證明確，核與被告甲○○供述相符，復有被告持用之000000
    0000號電話雙向通聯紀錄、證人葉建鴻持用之0000000***號
    電話雙向通聯紀錄、手機照片、蒐證照片、公用電話照片、
    查獲毒品案件現場圖、搜索票、搜索扣押筆錄、扣押物品目
    錄表、委託鑑驗尿液代號與真實姓名對照表、中山醫學大學
    附設醫院檢驗科藥物檢測中心尿液檢驗報告等在卷可稽，並
    有扣案之手機1支（含門號0000000000之SIM卡）、電子磅秤
    1 台及白粉30包扣案可證，且扣案之白粉30包送請法務部調
    查局鑑定結果，均含海洛因成分，驗餘合計淨重4.18公克，
    有法務部調查局濫用藥物實驗室99年4月29日調科壹字第099
    23009960號鑑定書在卷可憑。又我國就販賣海洛因行為之查
    緝一向執法甚嚴，並科以重刑，且販賣海洛因係違法行為，
    不可公然為之，亦無公定價格，容易分裝及增減份量，每次
    買賣之價量，可能隨時依雙方關係深淺、資力、需求量及對
    行情之認知、來源是否充裕、查緝是否嚴謹、購買者被查獲
    時供述購買對象之可能風險之評估等情形，而異其標準，非
    可一概而論；販賣之利得，除被告坦承犯行或價量俱臻明確
    外，委難察得實情，販賣之人從價差或量差中牟利之方式雖
    異，其意圖營利之販賣行為則同一。兼參酌海洛因量微價高
    ，販賣者有暴利可圖，茍非意圖販賣營利，一般人豈會甘冒
    重刑而販賣海洛因，是被告有營利之意圖至明，綜上所述，
    足徵被告之自白與事實相符，本件事證明確，被告之犯行堪
    以認定。
四、核被告所為，係犯毒品危害防制條例第4條第1項販賣第一級
    毒品罪，其持有海洛因之低度行為，應為販賣之高度行為所
    吸收，不另論罪。被告先後多次販賣海洛因之犯行，犯意各
    別，行為互殊，應予分論併罰。又被告前有犯罪事實及理由
    欄一所載之執行情形，有臺灣高等法院被告前案紀錄表在卷
    可按，其於有期徒刑執行完畢後，5 年內故意再犯有期徒刑
    以上之罪，均為累犯，因本刑為死刑及無期徒刑部分，依法
    不得加重，僅就罰金刑部分，依法加重其刑。按被告於偵查
    及審判中就附表所示販賣海洛因之犯行均自白不諱，應依毒
    品危害防制條例第17條第2 項規定，減輕其刑。次按，販賣
    第一級毒品罪之法定刑為死刑或無期徒刑，然同為販賣第一
    級毒品之人，其原因動機不一而足，犯罪情節亦非盡同，或
    有大盤毒梟者，亦有中、小盤之分，甚或僅止於吸毒者彼此
    之間為求互通有無之有償轉讓者亦有之，其販賣行為所造成
    危害社會之程度實屬有異，法律科處此類犯罪，所設之法定
    最低本刑卻同為「死刑或無期徒刑」，不可謂不重，於此情
    形，倘依其情狀處以較輕之徒刑，即足以懲儆，並可達防衛
    社會之目的者，自非不可依客觀之犯行與主觀之惡性二者加
    以考量其情狀，是否有可憫恕之處，適用刑法第59條之規定
    酌量減輕其刑，期使個案裁判之量刑，能斟酌至當，符合比
    例原則。本件被告販賣第一級毒品海洛因次數少，均屬500
    元至1000元之小額交易，其販賣海洛因之次數、數量及獲取
    之利益均與大毒梟不同，經上述減刑後，即使量處法定最低
    刑度仍嫌過重，難謂符合罪刑相當性及比例原則，亦無從與
    大毒梟之惡行有所區隔，客觀上足以引起一般人之同情，各
    次犯罪情狀尚有可憫之處，爰均依刑法第59條規定，遞減其
    刑，並與上開累犯加重部分，先加後減之。爰審酌毒品對社
    會秩序及國民健康危害至深且鉅，嚴重影響社會治安，販賣
    之行為更應嚴加非難，被告明知毒品對人體健康戕害甚鉅，
    竟為牟取利益，無視國家杜絕毒品犯罪之禁令，而販賣海洛
    因，戕害國民身心健康，且有滋生其他犯罪之可能，對社會
    所生危害程度非輕，兼衡酌被告販賣海洛因之次數、販賣所
    得、動機、目的及犯後均坦承犯行，深表悔意，態度良好等
    一切情狀，分別量處如附表所示之刑，並定如主文所示之應
    執行刑。公訴人雖請求依刑法第90條第1 項諭知強制工作，
    惟保安處分係針對受處分人將來之危險性所為之處置，以達
    教化、治療之目的，為刑罰之補充制度。我國現行刑法採刑
    罰與保安處分雙軌制，係在維持行為責任之刑罰原則下，為
    協助行為人再社會化之功能，以及改善行為人潛在之危險性
    格，期能達成根治犯罪原因、預防犯罪之特別目的，是保安
    處分中之強制工作，旨在對嚴重職業性犯罪及欠缺正確工作
    觀念或無正常工作因而犯罪者，強制其從事勞動，學習一技
    之長及正確之謀生觀念，使其日後重返社會，能適應社會生
    活。刑法第90條第1 項規定：有犯罪之習慣或以犯罪為常業
    或因遊蕩或懶惰成習而犯罪者，得於刑之執行完畢或赦免後
    ，令入勞動場所，強制工作。即係本於保安處分應受比例原
    則之規範，使保安處分之宣告，與行為人所為行為之嚴重性
    、行為人所表現之危險性及對於行為人未來行為之期待性相
    當之意旨而制定，而由法院視行為人之危險性格，決定應否
    令入勞動處所強制工作，以達預防之目的（最高法院94年度
    台上字第6519號判決參照），本院審酌上情後，認量處如附
    表所示之刑，已足對被告之犯行為適當之處罰，且足以對被
    告產生矯正策勵之作用，尚無宣告強制工作之必要，併此敘
    明。另扣案之海洛因30包（驗餘淨重計4.18公克），係查獲
    之毒品，應依毒品危害防制條例第18條第1 項前段之規定，
    沒收銷燬之；扣案之電子磅秤1台、手機1支（含0000000000
    號SIM 卡），係被告所有供販賣海洛因所用之物，且販毒所
    得計5000元，業據被告供明在卷，均應依毒品危害防制條例
    第19條第1 項規定宣告沒收，未扣案之販毒所得5000元，如
    全部或一部不能沒收，應以被告之財產抵償之。
五、依刑事訴訟法第299條第1項前段，毒品危害防制條例第4 條
    第1項、第17條第2項、第18條第1項前段、第19條第1項，刑
    法第11條、第47條第1項、第59條、第51條第5款，判決如主
    文。
本案經檢察官廖聖民到庭執行職務
中    華    民    國     99    年    7    月    28    日
                  刑事第九庭  審判長法  官  朱光國
                                    法  官  吳幸芬
                                    法  官  林慧英
以上正本證明與原本無異。
如不服本判決應於收受判決後10日內向本院提出上訴書狀，並應
敘述具體理由；其未敘述上訴理由者，應於上訴期間屆滿後20日
內向本院補提理由書（均須按他造當事人之人數附繕本）「切勿
逕送上級法院」。
                                    書記官  廖碩薇
中    華    民    國     99    年    7    月    28    日
附表：
┌──┬────────┬─────┬────────────┐
│編號│犯  罪  事  實  │ 販賣所得 │宣         告         刑│
│    │                │          │                        │
├──┼────────┼─────┼────────────┤
│ 1  │被告以0000000000│ 1000元   │甲○○販賣第一級毒品，累│
│    │號電話與葉建鴻使│          │犯，處有期徒刑柒年拾月，│
│    │用之0000000***（│          │扣案之電子磅秤壹台、手機│
│    │詳卷）號電話聯絡│          │壹支（含0000000000號SIM │
│    │後，於99年3 月24│          │卡）及未扣案之販賣毒品所│
│    │日凌晨4時45分許 │          │得新臺幣壹仟元均沒收，販│
│    │，在台中縣大里市│          │賣毒品所得如全部或一部不│
│    │新仁路2 段63號住│          │能沒收時，以其財產抵償之│
│    │處旁之土地公廟，│          │。                      │
│    │販賣1 包1000元之│          │                        │
│    │海洛因予葉建鴻，│          │                        │
│    │並取得1000元。  │          │                        │
├──┼────────┼─────┼────────────┤
│ 2  │被告以0000000000│ 500元    │甲○○販賣第一級毒品，累│
│    │號電話與陳建儒使│          │犯，處有期徒刑柒年捌月，│
│    │用之0000000***（│          │扣案之電子磅秤壹台、手機│
│    │詳卷）號電話聯絡│          │壹支（含0000000000號SIM │
│    │後，於99年3 月24│          │卡）及未扣案之販賣毒品所│
│    │日19時許，在台中│          │得新臺幣伍佰元均沒收，販│
│    │縣大里市○○路段│          │賣毒品所得如全部或一部不│
│    │63號住處旁之土地│          │能沒收時，以其財產抵償之│
│    │公廟，販賣1包500│          │。                      │
│    │元之海洛因予陳建│          │                        │
│    │儒，並取得500 元│          │                        │
│    │。              │          │                        │
├──┼────────┼─────┼────────────┤
│ 3  │被告以0000000000│ 1000元   │甲○○販賣第一級毒品，累│
│    │號電話與葉建鴻使│          │犯，處有期徒刑柒年拾月，│
│    │用之0000000***（│          │扣案之電子磅秤壹台、手機│
│    │詳卷）號電話聯絡│          │壹支（含0000000000號SIM │
│    │後，於99年3 月26│          │卡）及未扣案之販賣毒品所│
│    │日凌晨3 時30分許│          │得新臺幣壹仟元均沒收，販│
│    │，在台中縣大里市│          │賣毒品所得如全部或一部不│
│    │新仁路2 段63號住│          │能沒收時，以其財產抵償之│
│    │處旁之土地公廟，│          │。                      │
│    │販賣1 包1000元之│          │                        │
│    │海洛因予葉建鴻，│          │                        │
│    │並取得1000元。  │          │                        │
├──┼────────┼─────┼────────────┤
│ 4  │莊金村以公共電話│ 1000元   │甲○○販賣第一級毒品，累│
│    │與被告使用之0981│          │犯，處有期徒刑柒年拾月，│
│    │025988號電話聯絡│          │扣案之電子磅秤壹台、手機│
│    │後，由被告於99年│          │壹支（含0000000000號SIM │
│    │3 月29日12時許，│          │卡）及未扣案之販賣毒品所│
│    │在台中縣大里市新│          │得新臺幣壹仟元均沒收，販│
│    │仁路2 段63號住處│          │賣毒品所得如全部或一部不│
│    │旁之土地公廟，販│          │能沒收時，以其財產抵償之│
│    │賣1 包1000元之海│          │。                      │
│    │洛因予莊金村，並│          │                        │
│    │取得1000元。    │          │                        │
├──┼────────┼─────┼────────────┤
│ 5  │莊金村以公共電話│ 1000元   │甲○○販賣第一級毒品，累│
│    │與被告使用之0981│          │犯，處有期徒刑柒年拾月，│
│    │025988號電話聯絡│          │扣案之電子磅秤壹台、手機│
│    │後，由被告於99年│          │壹支（含0000000000號SIM │
│    │ 3月29日13時許，│          │卡）及未扣案之販賣毒品所│
│    │在台中縣大里市新│          │得新臺幣壹仟元均沒收，販│
│    │仁路2段63號住處 │          │賣毒品所得如全部或一部不│
│    │旁之土地公廟，販│          │能沒收時，以其財產抵償之│
│    │賣1 包1000元之海│          │。                      │
│    │洛因予莊金村，並│          │                        │
│    │取得1000元。    │          │                        │
├──┼────────┼─────┼────────────┤
│ 6  │陳建儒以公共電話│ 500元    │甲○○販賣第一級毒品，累│
│    │與被告使用之0981│          │犯，處有期徒刑柒年捌月，│
│    │025988號電話聯絡│          │扣案之海洛因參拾包（驗餘│
│    │後，由被告於99年│          │淨重計肆點壹捌公克）沒收│
│    │3 月29日16時許，│          │銷燬之，電子磅秤壹台、手│
│    │在台中縣大里市新│          │機壹支（含0000000000號SI│
│    │仁路2段63號住處 │          │M 卡）及未扣案之販賣毒品│
│    │旁之土地公廟，販│          │所得新臺幣伍佰元均沒收，│
│    │賣1包500元之海洛│          │販賣毒品所得如全部或一部│
│    │因予陳建儒，並取│          │不能沒收時，以其財產抵償│
│    │得500元。       │          │之。                    │
└──┴────────┴─────┴────────────┘
附錄論罪科刑法條
毒品危害防制條例第4條第1項
製造、運輸、販賣第一級毒品者，處死刑或無期徒刑；處無期徒
刑者，得併科新臺幣1千萬元以下罰金。

司法院資訊處製作；財團法人民間司法改革基金會備份。
